臺灣臺北地方法院刑事判決　　　　　　 100年度簡上字第15號
上　訴　人　黃建銘
即　被　告
上列上訴人因竊盜案件，不服本院中華民國99年12月13日99年度
簡字第4443號第一審簡易判決（99年度速偵字第204 號），提起
上訴，本院管轄之第二審合議庭判決如下：
    主  文
原判決撤銷。
黃建銘竊盜，累犯，處拘役貳拾日，如易科罰金，以新臺幣壹仟
元折算壹日。
    事  實
一、黃建銘前於民國93年間因竊盜案件，經臺灣士林地方法院以
    93年度易字第933 號判決判處有期徒刑8 月，並經臺灣高等
    法院以94年度上易字第979 號判決駁回上訴確定；又於94年
    間因竊盜案件，經臺灣士林地方法院以94年度易字第1019號
    判決判處有期徒刑8 月，並經臺灣高等法院以95年度上易字
    第2413號判決駁回上訴確定，嗣經同法院以96年度聲減字第
    3614號裁定依中華民國96年罪犯減刑條例減為有期徒刑4 月
    確定；復於97年間因竊盜案件，經本院以97年度易字第2940
    號判決判處有期徒刑10月，並依中華民國96年度罪犯減刑條
    例減為有期徒刑5 月確定，嗣前開3 罪經本院以98年度聲字
    第1092號裁定應執行有期徒刑1 年確定。另於96年間因竊盜
    案件，經臺灣士林地方法院以96年度易字第2266號判決判處
    有期徒刑10月確定，與前開3 罪所定應執行刑接續執行後，
    於98年10月10日縮刑期滿執行完畢。
二、黃建銘因酒精有害使用合併精神病及情緒障礙，執行功能從
    訊息接收時即容易遺漏，判斷力不足，對情境理解容易有些
    偏離現實或依自己獨特的方式解讀，較難隨情境變動調整對
    情境的理解，問題解決時也過度僵化，缺乏彈性，較無法有
    效率地處理外界之要求，出現情緒及症狀困擾時，較缺乏足
    夠的敏感度及區辨能力，處理困擾的方法也較有限，致其辨
    識行為違法及依其辨識而行為之能力，較於常人顯著減低。
    竟基於意圖為自己不法所有之犯意，於99年11月7 日23時50
    分許，見臺北市中山區○○○路380 號「屈臣氏」商店所有
    之衛生紙1 袋放置在店門口販售，趁無人注意之際，徒手竊
    取該衛生紙1 袋離去。旋即為店內員工賴宥仁發覺自後追趕
    攔下黃建銘，並報警處理，因而知悉上情。
三、案經臺北市政府警察局中山分局移送臺灣臺北地方法院檢察
    署偵查起訴。
    理  由
一、按被告以外之人於審判外之陳述，雖不符刑事訴訟法第159
    條之1 至第159 條之4 之規定，而經當事人於審判程序同意
    作為證據，法院審酌該言詞陳述或書面陳述作成時之情況，
    認為適當者，亦得為證據。當事人、代理人或辯護人於法院
    調查證據時，知有第159 條第1 項不得為證據之情形，而未
    於言詞辯論終結前聲明異議者，視為有前項之同意，同法第
    159 條之5 第1 、2 項分別定有明文。本判決所引用之傳聞
    證據，當事人迄未於本案言詞辯論終結前聲明異議，依前開
    法條之規定，視為當事人已同意援引作為證據，且經本院審
    酌該等言詞陳述或書面陳述作成時之情況及證據取得過程等
    節，認為適當，可以作為認定事實之依據。
二、訊據上訴人即被告黃建銘固坦承其未付錢即拿取衛生紙1 袋
    後逕自離去，惟矢口否認有何竊盜犯行，辯稱：伊不是故意
    要偷的，因為伊家中沒有衛生紙要出去買，伊吃了安眠藥迷
    迷糊糊的走到店外就拿了云云。
三、經查：
  (一)被告於99年11月7 日23時50分許，在「屈臣氏」商店前，趁
    無人注意之際，徒手拿取衛生紙一袋，且未付款即逕自離去
    一情，業據被告供承明確，核與證人賴宥仁於警詢中證述綦
    詳，並有扣押筆錄、扣押目錄、贓物領保管收據各1 紙在卷
    可稽（99年度訴偵字第204 號卷第7 頁、第8 頁、第13頁至
    第16頁、第18頁），應堪認定。
  (二)被告雖以上開情詞置辯而否認自身具有不法意圖，惟證人賴
    宥仁於警詢證稱：伊擔任「屈臣氏」大夜班主任，於99年11
    月7 日23時50分許發現被告拿取該店放置在門口的商品，因
    未結帳而直接跑過馬路約50公尺，伊發現之後隨即追過去將
    被告抓住後報案，詢問被告是否有結帳，被告回答支支吾吾
    ，詢問被告有無結帳發票，被告便坦承未經結帳而順手牽羊
    偷取等語屬實，再佐諸被告於警詢中亦不諱言：伊當時經過
    該店門口，發現該商品放置在店門口，見四下無人便順手牽
    羊偷取，便往林森北路方向跑走50公尺，該店主任便跑過來
    將伊攔住問伊為何偷取該商品，伊便坦承有順手牽羊竊取，
    因伊家中沒有衛生紙，所以才要竊取等語明確，則由被告於
    拿取前開衛生紙1 袋後，未進入店內付帳即逕自跑離，且於
    證人賴宥仁抓住質以為何不付錢即離去時，旋即坦承上情，
    顯見被告明知自身並未付款即擅自拿取前開衛生紙1 袋，而
    自始對該衛生紙1 袋存有不法意圖甚明，其空言否認，不足
    採信。綜上，被告徒手竊取前開衛生紙1 袋得手之犯行，至
    堪認定。
四、核被告所為，係犯刑法第320 條第1 項竊盜罪。又按行為時
    因精神障礙或其他心智缺陷，致其辨識行為違法或依其辨識
    而行為之能力，顯著減低者，得減輕其刑，刑法第19條第2
    項定有明文。查被告罹患情感性精神病，而為中度精神障礙
    乙節，有中華民國身心障礙手冊影本、行政院國軍退除役官
    兵輔導委員會台北榮民總醫院診斷書1 紙在卷可參（本院簡
    上卷第7 頁、第8 頁），復經本院囑託上開醫院對被告進行
    精神狀態鑑定，該院對被告進行個人生活史及病史、既往犯
    案史、事發前、後及當時之精神狀態、精神狀態檢查、心理
    測驗之結果，認被告因酒精有害使用合併精神病及情緒障礙
    ，執行功能從訊息接收時即容易遺漏，判斷力不足，對情境
    理解容易有些偏離現實或依自己獨特的方式解讀，較難隨情
    境變動調整對情境的理解，問題解決時也過度僵化，缺乏彈
    性，較無法有效率地處理外界之要求，出現情緒及症狀困擾
    時，較缺乏足夠的敏感度及區辨能力，處理困擾的方法也較
    有限，故推斷被告案發行為時因病情因素，有因精神障礙或
    其他心智缺陷，致其辨識其行為違法及依其辨識而行為之能
    力，顯著減低之情形，有該院精神狀況鑑定書1 份在卷可查
    （本院簡上卷第50頁至第51頁），本院參酌上開鑑定結果，
    並審酌被告於本案行為時，因其罹患精神病及情緒障礙，足
    見被告之認知、理解、判斷等辨識能力，及依其辨識而行為
    之自我控制能力，均較諸常人顯然為低，被告於本案犯行之
    際，辨識行為違法及依自身辨識而行為之能力已顯著低落，
    酌依刑法第19條第2 項規定減輕其刑。又被告前於93年間因
    竊盜案件，經臺灣士林地方法院以93年度易字第933 號判決
    判處有期徒刑8 月，並經臺灣高等法院以94年度上易字第97
    9 號判決駁回上訴確定；又於94年間因竊盜案件，經臺灣士
    林地方法院以94年度易字第1019號判決判處有期徒刑8 月，
    並經臺灣高等法院以95年度上易字第2413號判決駁回上訴確
    定，嗣經同法院以96年度聲減字第3614號裁定依中華民國96
    年罪犯減刑條例減為有期徒刑4 月確定；復於97年間因竊盜
    案件，經本院以97年度易字第2940號判決判處有期徒刑10月
    ，並依中華民國96年度罪犯減刑條例減為有期徒刑5 月確定
    ，嗣前開3 罪經本院以98年度聲字第1092號裁定應執行有期
    徒刑1 年確定。另於96年間因竊盜案件，經臺灣士林地方法
    院以96年度易字第2266號判決判處有期徒刑10月確定，與前
    開3 罪所定應執行刑接續執行後，於98年10月10日縮刑期滿
    執行完畢之事實，有臺灣高等法院被告前案紀錄表1 份在卷
    可按，其於該徒刑執行完畢後，5 年以內故意再犯本案有期
    徒刑以上之罪，為累犯，應依刑法第47條第1 項規定加重其
    刑，並先加後減之。
五、本件被告犯罪事證明確，原審予以論罪科刑，固非無見，惟
    查被告行為時因其罹患精神病及情緒障礙，足見被告之認知
    、理解、判斷等辨識能力，及依其辨識而行為之自我控制能
    力，均較諸常人顯然為低，被告於本案犯行之際，辨識行為
    違法，及依自身辨識而行為之能力已顯著低落，得依刑法第
    19條第2 項規定減輕其刑，已如前述，原審未及審酌，尚有
    未合。被告以其罹有精神疾病為由，提起上訴，請求減輕其
    刑，為有理由，自應由本院將原判決撤銷改判。爰審酌被告
    為貪圖小利，見他人財物無人看守，即趁機竊取他人財物，
    破壞他人對財產權之支配，所為實有不該，惟念及被告罹患
    精神病及情緒障礙，自制力不足，辨識行為違法之能力及依
    其辨識而行為之能力明顯較常人為低，及其犯罪手段暨犯罪
    之動機、目的、智識程度等一切具體情狀，量處如主文所示
    之刑，並諭知易科罰金之折算標準，以示懲儆。
據上論斷，應依刑事訴訟法第455 條之1 第1 項、第3 項、第36
9 條第1 項前段、第364 條、第299 條第1 項前段，刑法第320
條第1 項、第47條第1 項、第19條第2 項、第41條第1 項前段，
刑法施行法第1 條之1 ，判決如主文。
本案經檢察官柯木聯到庭執行職務
中    華    民    國   100    年    6     月    30    日
                  刑事第十八庭審判長法  官  彭慶文
                                    法  官  陳思帆
                                    法  官  林芳華
以上正本證明與原本無異。
不得上訴。
                                    書記官  林鈴芬
中    華    民    國   100    年    6     月    30    日